臺灣嘉義地方法院刑事判決　　　　　　　 93年度金訴字第1號
公　訴　人　臺灣嘉義地方法院檢察署檢察官
被　　　告　Ｎ○○　男　29歲.
　　　　　　鄭尹茹原名ｎ○○.
上列被告因違反洗錢防制法等案件，經檢察官提起公訴（起訴案
號詳如附表一），及併案審理部分（鄭尹茹部分：臺灣嘉義地方
法院檢察署92年偵字第8240號、93年偵字第2702號、第1925號、
第2025號、第5083號、第5084號、第5085號、第5086號、第5087
號、第5168號、第5992號、第6772號、第6858號、94年第289號
、第190號），本院合議庭裁定改依簡式審判程序，判決如下：
    主  文
Ｎ○○幫助共同常業詐欺，處有期徒刑柒月。
鄭尹茹共同常業詐欺，處有期徒刑壹年陸月。郵政存簿儲金立帳
申請書上偽造「ｌ○○」之印文貳枚、偽造ｌ○○之署名壹枚，
均沒收。扣案如附表二一、二四、二五、二六、二七所示之物均
沒收。又幫助共同常業詐欺，處有期徒刑捌月。應執行有期徒刑
貳年。郵政存簿儲金立帳申請書上偽造「ｌ○○」之印文貳枚、
偽造ｌ○○之署名壹枚，扣案如附表二一、二四、二五、二六、
二七所示之物均沒收。
    事  實
一、鄭尹茹於民國90年間，因詐欺等案件，經本院判處有期徒刑
    5月，緩刑3年，現仍於緩刑期間。
二、緣Ｇ○○（經本院另以通常程序判決）對外自稱為「王黎德
    」（綽號「阿樂」、「阿德」），於92年7、8月起每月新台
    幣（以下同）10000至30000元不等之薪水僱用ｋ○○（綽號
    「阿彬」、「阿龍」，經本院另以通常程序判決）、酉○○
    （綽號「金龍」、「小明」，經本院另以通常程序判決）等
    人共組詐欺集團，共同基於意圖為自己不法所有，並以之為
    常業之犯意聯絡，先由Ｇ○○等3人於嘉雲區之「巨報」、
    「求才令」上刊登「存簿換現金」之廣告，招徠急需用錢人
    出售存摺，再由ｋ○○與酉○○出面以每本1000元之代價收
    購如附表二八所示各該銀行之帳戶之存摺、印章、提款卡，
    及以每本3000元之代價收購郵局帳戶之存摺、印章及提款卡
    ，供詐欺之被害人匯入款項及便於提領使用，而寅○○（綽
    號「沈仔」，經本院另以通常程序判決）因見廣告欲出售帳
    戶而與ｋ○○等人聯絡，進而自93年10月份起加入上開詐欺
    集團，而與Ｇ○○為首之詐欺集團，共同基於常業詐欺之犯
    意聯絡，除提供自己申請、如附表三編號一、二、附表四編
    號一之帳戶上開詐欺集團使用外，另專責向不特定之人收購
    存簿及提領款項之事宜，而戌○○亦透過酉○○之介紹，自
    92年10月起，加入上開詐欺集團而為監看如附表三、四所示
    帳戶入賬情形及轉帳之工作，所得依其所轉帳金額之十分之
    一計算。
三、鄭尹茹（原名ｎ○○，因被告等均稱其為ｎ○○為求證據之
    一致性，下均稱ｎ○○）因缺錢花用，經由寅○○之引薦，
    亦加入上開詐欺集團，而與Ｇ○○等人共同基於常業詐欺之
    犯意聯絡，負責提供存摺及提領款項之工作，共計先後提供
    附表三編號四、附表四編號二、三、四、五之帳戶予詐欺集
    團使用，而其中附表四編號三之帳戶，乃ｎ○○於92年8月
    間，持ｌ○○交付予地下錢莊之
    偽造之「ｌ○○」印章1枚至嘉義文化路郵局申請補發，於
    補發申請書上偽造ｌ○○之署名1枚、偽造ｌ○○之印文2枚
    ，用以表示ｌ○○申請之事實應為實在，並交付予郵局之職
    員而行使之，因而領得ｌ○○之郵局存簿，隨即出賣予寅○
    ○，ｎ○○並於92年9月15日持寅○○所交還、ｎ○○之前
    所出賣之臺灣銀行存摺，於寅○○之陪同下，前往臺灣銀行
    櫃檯提領Ｅ○○遭詐欺（附表五編號三）而匯入ｎ○○臺灣
    銀行帳戶之100000元，領得後交付寅○○，寅○○再交付ｋ
    ○○、ｋ○○再轉交Ｇ○○，ｎ○○之所得則依其交付之存
    簿每本1000元至3000元不等之金額及提領之現金計。
四、Ｎ○○、ｎ○○明知無故蒐集他人之存摺帳戶、提款卡、印
    章使用，將可能藉收購之存摺帳戶、提款卡、印章遂行財產
    上犯罪之目的；且明知提供銀行帳戶給不明人士，易為歹徒
    作為財產犯罪之工具，竟捨此不顧，容認詐欺集團之人使用
    自己之帳戶以遂行犯罪，Ｎ○○仍於92年10月間，將自己申
    請、如附表三編號三所示之帳戶，以每本1000元之代價，出
    賣予寅○○，ｎ○○亦以每本1000元之代價，出售自己如附
    表編號三之帳戶予寅○○，而後由Ｇ○○轉賣與不詳姓名之
    人，供恐嚇取財之被害人匯款所用（詳後述），寅○○將Ｎ
    ○○之帳戶轉交Ｇ○○而供Ｇ○○為首之詐欺集團使用，因
    給予Ｇ○○為首之詐欺集團精神上之助力，ｋ○○、酉○○
    、寅○○又先後於如附表三編號五、六、附表四編號三所示
    之時間，向亦具有幫助常業詐欺犯意天○○（由本院以通常
    程序判決）、Ｄ○○（經檢察官撤回起訴），收購如附表三
    編號五、六所示之帳戶後，即推由不詳姓名之人，於附表五
    、六所示之時間，撥打電話予附表五、六所示之被害人，以
    如附表五、六犯罪方式及所得欄所示之方式詐騙被害人，使
    被害人陷於錯誤，以匯款或轉帳之方式，將如附表五、六犯
    罪方式及所得欄所示之款項，轉入附表五、六匯入帳戶欄所
    示之帳戶，Ｇ○○等人隨即以提款卡或網路轉帳、語音轉帳
    等方式提領款項，而以之為常業。
五、Ｇ○○、ｋ○○、酉○○、寅○○等人因收購之存摺數量龐
    大且來源充裕，乃將ｎ○○出賣如附表九編號三所示之帳戶
    連同向Ｕ○○、亥○○（由檢察官另行偵辦）、宇○○（由
    檢察官另行偵辦）、ｉ○○（由檢察官另行偵辦）、Ｃ○○
    （由檢察官另行偵辦）等人收購，如附表九編號一、四至七
    、附表十所示之帳戶出賣予另一詐欺集團之人使用，另一詐
    欺集團之人共同基於意圖為自己不法所有，並以之為常業之
    犯意聯絡，於如附表十一、十二所示之時間，撥打電話予如
    附表十一、十二所示之被害人，分別以如附表十一、十二犯
    罪方式及所得欄所載之方式，詐欺如附表十一、十二所示之
    被害人，使上開被害人陷於錯誤，將附表十一、十二犯罪方
    式及所得欄所示之金額匯入附表十一、十二匯入帳戶欄所示
    之帳戶，隨即轉入其他帳戶或提領，以之為生活之資。
六、案經臺灣嘉義地方法院檢察署檢察官偵查起訴及移送本院併
    案審理。
    理  由
一、訊據被告Ｎ○○、ｎ○○對於上揭犯行均坦承不諱，核與證
    人ｋ○○、酉○○、寅○○、ｌ○○於警詢時所述大致相符
    （警卷代碼參見附表二九，以下均以代號表示，ｋ○○部分
    見偵1卷第33至39頁、59至63頁、68至10頁、警1卷第3、4
    頁、警2卷第13至19頁、警3卷第9至12頁、警4卷第16至17頁
    、警5卷第1至7頁、警6卷第54至62頁、警7卷第4至5頁、警8
    卷第6至7頁、警9卷第1至6頁、警10卷第8至13至、警11卷第
    8至13頁、警12卷第10至18頁、警18卷第10至18頁、警20卷
    第1至2頁、警21卷第10至18頁、警23卷第4至7頁、警25-1卷
    第3至10頁；酉○○部分見偵1卷第33至398頁、64至66頁、
    68至71頁、警4卷第9至15警6卷第43至48頁；寅○○部分見
    偵1卷第33至39頁；第55至58頁、第68至71頁、偵22卷第9至
    10頁、偵25-5卷第18至20頁、警1卷第1至2頁、警2卷第8至
    12頁、警3卷第6至8頁、警4卷第5至8頁、警6卷第28至32 頁
    、警8卷第4至5頁、警9卷7至10頁、警10卷第8至10頁、警11
    卷第14至24頁、警20卷第3至5頁、警21卷第1至7頁、警23
    卷第8至11頁、警24-1卷第1至5頁、警25-1卷第11至14頁、
    警26卷第3至7頁；ｌ○○部分見警20卷第8、9頁），另如附
    表五、六所示被害人受詐欺之事實，並據被害人ｅ○○、Ｗ
    ○○、郭欣捷、ｘ○○、Ａ○○、ｏ○○、Ｚ○○、張和妹
    、辛○○、Ｖ○○、ｐ○○、ｂ○○、ｑ○○、ｖ○○、ｙ
    ○○、Ｊ○○、ｓ○○、ｆ○○、宙○○、子○○、Ｈ○○
    、Ｓ○○、Ｙ○○、庚○○、Ｚ○○、Ｏ○○、ｍ○○○、
    Ｘ○○、ｔ○○、ｗ○○於警詢時指述甚詳（依序分見警9
    卷第11至13頁、警1卷第5至10頁、警8卷第8至第9頁、警3卷
    第45頁、第50至56頁、第58至62頁、第64至68頁、第70至74
    頁、警7卷第23頁、警18卷第15至17頁、第18、19頁、第
    20、21頁、警19卷第15至17頁、警20卷第12至14頁、第10、
    11頁、警24-6卷第22至24頁、警24-5卷第22至24頁、警24之
    4頁第22至24頁、警24-3卷第22至24頁、警26卷第9頁、警
    25-2卷第27至29頁、第30至32頁、第33 至35頁、第36至38
    頁、第39至41頁、第42至44頁、第45至47 頁、第25-4卷第
    34至36頁、第40至42頁），而被害人曾桂英、郭欣捷、Ａ○
    ○、Ｚ○○、張和妹、Ｊ○○、ｓ○○、Ｓ○○交付款項或
    轉帳之事實，並有交易明細表10紙附於警1卷第8頁、警8卷
    第9頁、警3卷第55頁、65頁、71頁、警20卷第15頁、第18頁
    、警26卷第10頁可資為憑，被害人ｘ○○轉帳部分有ｘ○○
    之存摺影本1紙附於警3卷第46頁；辛○○、ｂ○○受詐欺而
    匯款部分另郵政劃撥儲金存款收據、報紙廣告各2紙附於警7
    卷第26、27頁、警18卷第26、31頁可資為證，此外復有寅○
    ○建華銀行帳戶之交易明細表、ｎ○○臺灣銀行往來明細、
    Ｄ○○嘉義林森郵局郵政劃撥儲金對帳單、天○○嘉義湖內
    郵局郵政存簿儲金立帳申請書、變更申請書、客戶歷史交易
    清單、ｎ○○彰化銀行嘉義分行存摺存款帳戶資料查詢明細
    表、富邦銀行ｎ○○帳戶之客戶存提紀錄表、ｌ○○嘉義文
    化路郵局帳戶往來明細、ｎ○○台新銀行帳戶台幣存款歷史
    交易明細表、寅○○復華銀行存款對帳單各1紙附於警9卷第
    20頁、警8卷第11頁、警18卷第25頁、警24-6卷第26頁至28
    頁、警25-2卷第59頁、警25- 4卷第49頁、警20卷第16頁、
    第19頁、警26卷第26頁，足憑認定，而如附表十一、十二被
    害人受詐欺之事實，亦據被害人巳○○、壬○○、丁○○、
    Ｂ○○、丙○○、ｈ○○、癸○○、卯○○、ｄ○○、Ｒ○
    ○、地○○、陳佩頤、Ｋ○○、甲○○、辰○○、Ｌ○○、
    未○○、己○○、ｃ○○、ａ○○○、Ｍ○○、ｕ○○、戊
    ○○、ｒ○○、Ｉ○○、丑○○、ｇ○○、ｊ○○、乙○○
    、玄○、Ｆ○○、王劍成、黃○○、Ｑ○○、Ｔ○○、Ｐ○
    ○、申○○等人於警詢、偵查時指述甚詳（依序見警11 卷
    第39至40頁、警2卷第25頁、第26頁、第27至28頁、警3卷第
    78至80頁、警5卷第14頁、第15頁、警4卷第18至21頁、第22
    至24頁、第25至26頁、第27、28頁、第29至33頁、第34至35
    頁、第36至41頁、第42至45頁、警12卷第19至22頁、警21卷
    第18至20頁、警17卷第1至4頁、第5至9頁、10至13頁、14至
    17頁、警19卷第18至20頁、第21至23頁、第24至26頁、第27
    至30頁、第31至33頁、第34至36頁、第37至39頁、警24-2卷
    第23至25頁、警24-1卷第23至25頁、警25-3卷第21至23頁、
    警25-2卷第48至50頁、警25-4卷第25至27頁、警25-4卷第31
    至33頁、第37至39頁、申○○部分：偵27-1卷第2至5頁、偵
    27-3卷第18至20頁、49至50頁），另被害人巳○○、壬○○
    、丁○○、申○○受詐欺部分，有電腦網頁資料1份、交易
    明細表2紙附於警11卷第41至52頁、警2卷第45、47頁、43、
    44、46頁、偵27-3卷第24至26頁可資為憑；被害人辰○○匯
    款部分並有辰○○之存摺影本1紙附於警4卷第38頁可資為證
    ，被害人丙○○、ｈ○○、癸○○、卯○○、ｄ○○、Ｒ○
    ○、地○○、Ｋ○○、甲○○、Ｌ○○轉帳部分另有自動櫃
    員機交易明細表18紙附於警3卷第79頁、警5卷第22頁、21頁
    、警4卷第21頁、24頁、26頁、28頁、43頁、警12卷第22頁
    ；被害人午○○部分有網路列印資料1份附於警4卷第32頁足
    參，此外，另有Ｕ○○之台新銀行約定申請書及歷史交易明
    細、Ｃ○○日盛國際商業銀行帳戶申請書、ｎ○○富邦商業
    銀行客戶存提紀錄單、亥○○台灣中小企業銀行帳戶申請書
    、交易明細、ｉ○○第一商業銀行嘉義分行開戶基本資料、
    交易明細、未登摺帳項查詢清單各1份附於警2卷第37至42頁
    、警4卷第49頁、警17卷第19、20頁、警5卷第25至30頁、警
    12卷第26至30頁可資為憑，此外，並有偽造ｌ○○名義之更
    換印鑑密碼申請書1紙附於警20卷第21頁可證，證人ｋ○○
    、酉○○、寅○○乃受證人Ｇ○○所僱用，專職收購帳戶、
    監看帳戶之入賬情形而後轉帳或提領款項，彼等乃以詐欺為
    常業，彰彰甚明，被告ｎ○○透過寅○○而與Ｇ○○為首之
    詐欺集團產生犯意聯絡，視該集團之需要而提供帳戶或領取
    詐欺款，而為構成要件之行為，與Ｇ○○詐欺集團有犯意聯
    絡，行為分擔，應可確定，另依如附表十一、十二被害人所
    指述之被害經過，詐欺集團乃由男女數人所組成，誘使被害
    人層層撥打不同之電話，使被害人透過各種轉道，得到匯款
    之確信，且其詐騙手段推陳出新，復參酌各該集團之所得與
    所花費時間計算，彼等乃以之為常業，堪以認定。
二、依金融機構接受客戶申請一般存款帳戶之現況，絕大多數無
    須任何條件，亦無須任何費用，即任何人均可辦理金融帳戶
    存摺使用，如無特殊理由，實無借用他人存摺使用之必要，
    而金融存摺亦事關存個人財產權益之保障，倘有不明之金錢
    來源，甚而攸關個人之法律上之責任，其專有性甚高，除非
    本人、與本人具有信賴關係或其他特殊原因，難認有何流通
    使用之可能，一般人均有妥為保管防阻他人任意使用之認識
    ，縱使特殊情況偶有交付他人使用之需，亦必然深入瞭解用
    途及合理性後，再行提供以使用，方符常情；且該等專有物
    品如落入不明人士手中，而未加以闡明正常用途，極易被利
    用為與財產有關之犯罪工具，此為吾人依一般生活認知所易
    於體察之常識，而有犯罪意圖者，非有正當理由，竟徵求他
    人提供帳戶，客觀上可預見其目的，係供為某筆資金之存入
    ，後再行領出之用，且該筆資金之存入及提領過程係有意隱
    瞞其流程或避免行為人身分曝光之用意，一般人本於一般認
    知能力均甚易於瞭解，被告Ｎ○○、ｎ○○非無社會經驗之
    人，自難諉為不知。是被告可預見金融帳戶存摺提供他人使
    用將幫助他人實施常業詐欺犯罪，仍將上開帳戶交付寅○○
    使用，被告顯有縱有人以其金融帳戶實施常業詐欺犯罪亦不
    違背其本意之幫助意思自明。
三、按刑法上之幫助犯，係指以幫助之意思，對於正犯資以助力
    ，而未參與實施犯罪之行為者而言，最高法院49年臺上字第
    77號判例可資參照，被告Ｎ○○、ｎ○○基於幫助之意思，
    出借自己之帳戶予Ｇ○○為首之詐欺集團及另1向Ｇ○○購
    買帳戶之詐欺集團，以供被害人轉帳之用，而為詐欺罪構成
    要件以外之行為；而Ｇ○○、ｋ○○、酉○○、寅○○等人
    所組成之詐欺集團，及向Ｇ○○收購附表九、十所存摺之詐
    欺集團，誘騙被害人匯款，而以之為常業，均係犯刑法第34
    0條之常業詐欺罪。被告Ｎ○○、ｎ○○提供帳戶予詐欺集
    團，所為係犯刑法第30條第1項、第340條之常業詐欺取財罪
    之幫助犯。被告ｎ○○為Ｇ○○為首之詐欺集團提領款項而
    為構成要件之行為，核其所為，係犯刑法第340條之常業詐
    欺罪；被告ｎ○○與Ｇ○○、ｋ○○、酉○○、寅○○、戌
    ○○等人有犯意聯絡、行為分擔，均為共同正犯。另一向Ｇ
    ○○收購存摺之詐欺集團之男女間，有犯意聯絡、行為分擔
    ，亦均為共同正犯。被告ｎ○○偽造郭蕙蘭名義之更換印鑑
    、密碼申請書而後行使用以申領存摺等物品，核其所為，係
    犯刑法第216條、第210條之行使偽造私文書罪，被告偽造私
    書之犯行為行使所吸收，不另論罪。被告ｎ○○所犯上開行
    使偽造私文書罪與共同常業詐欺罪間有方法、結果之牽連關
    係，應從1重共同常業詐欺罪處斷。被告Ｎ○○、ｎ○○幫
    助他人犯罪，爰依刑法第30條第2項規定減輕之。被告ｎ○
    ○所犯共同常業詐欺罪及幫助常業詐欺罪2罪間，犯意個別
    、行為互殊，應分論併罰之。爰審酌ｎ○○曾有多項前科紀
    錄、品行素行難認良好、被告Ｎ○○之前並無任何前科、品
    行素行堪稱良好、犯罪所得不高，惟造成眾多被害人巨額之
    損害、犯後坦承犯行、態度尚稱良好、惟未與被害人和解等
    情，分別量處如主文所示之刑，並對被告ｎ○○所犯2罪，
    定應執行之刑，以玆懲儆。偽造「ｌ○○」之署名1枚、印
    文2枚，應依刑法第219條之規定宣告沒收。扣案如附表二一
    、二四至二七所示之物，惟如附表二一、二四至二七所欄所
    示共犯所有，供犯罪所用之物，業經各該物品之所有人自承
    在卷（見本院卷四第91至106頁），應依刑法第38條第1項第
    2款之規定，宣告沒收。
四、公訴意旨另以：被告Ｎ○○、ｎ○○可預見蒐購帳戶及存摺
    供不相識之人使用，足以幫助該人或其所屬犯罪集團作為非
    法轉帳之用，而掩飾或隱匿其常業詐欺所得之財物，而不違
    其本意，基於幫助洗錢之概括犯意，ｎ○○將自己申請如附
    表三編號四、附表九編號三之帳戶出賣予寅○○；而Ｎ○○
    將自己申請如附表三編號三之帳戶出賣予寅○○，由寅○○
    轉交Ｇ○○後出賣予不詳姓名之人，而幫助該等人隱匿重大
    犯罪所得，因認被告Ｎ○○、ｎ○○涉犯刑法第30條第1項
    、洗錢防治法第9條第1項之幫助洗錢罪云云。按犯罪事實應
    依證據認定之，無證據不得認定其犯罪事實；不能證明被告
    犯罪者，應諭知無罪之判決，刑事訴訟法第154條第1項、第
    301條第1項分別定有明文。經查：被告Ｎ○○之帳戶雖有款
    項之進出紀錄，並無任何證據顯示乃被害人所匯入或轉入，
    ｎ○○所提供之帳戶乃供詐欺之被害人直接匯款使用，並無
    任何證據證明如上開帳戶之款項乃係輾轉匯自任何被害人（
    即被害人匯入某一人頭帳戶再匯至Ｎ○○或ｎ○○提供之帳
    戶），是彼等對於犯罪所產生之助力，除作為詐欺集團取得
    犯罪所得之橋樑、並得隱匿詐欺集團實際之身分外，因本案
    被告Ｎ○○及ｎ○○之帳戶已為被害人及警方查知，亦為首
    當其衝可能遭凍結之帳戶，應無掩飾或隱匿犯罪所得之可能
    。此外，亦查無其他積極證據足資證明被告Ｎ○○或ｎ○○
    確有公訴人所指之上開犯行，惟公訴人認此部分與本院認定
    有罪之犯行，有想像競合犯裁判上一罪之關係，自不另為無
    罪之諭知。
據上論斷，應依刑事訴訟法第273條之1第1項、第299條第1項前
段、刑法第28條、第340條、第30條第1項、第2項、第216條、第
210條、第55條，第51條第5款、第219條、第38條第1項第2款，
罰金罰鍰提高標準條例第1條前段，判決如主文。
本案經檢察官陳鈴香到庭執行職務
中　　華　　民　　國　　94　　年　　5 　　月　　3 　　日
            刑事第四庭    法　官　康  存  真
以上正本證明與原本無異。
如不服本判決，應於判決送達後10日內，向本院提出上訴狀。
中　　華　　民　　國　　94　　年　　5 　　月　　3 　　日
                        　書記官　鄭  翔  元
